【裁判字號】    94,簡上,26
【裁判日期】    950306
【裁判案由】    侵權行為損害賠償
【裁判全文】
臺灣宜蘭地方法院民事判決              94年度簡上字第26號
上  訴  人  丁○○
被  上訴人  丙○○
            乙○○
            甲○○
上列當事人間侵權行為損害賠償事件，本院於95年2月22日言詞
辯論終結，判決如下：
    主  文
原判決廢棄，發回原審法院。
    理  由
一、本件上訴意旨略以：上訴人係以被上訴人於民國90年 5月31
    日，在兩造所任職之行政院農業委員會林務局羅東林區管理
    處南澳工作站政風單位訪談時，有侵害原告信用、名譽、隱
    私等人格權之言詞，而依侵權行為之法律關係，起訴請求被
    上訴人丙○○、乙○○各以新台幣（下同 ）100,000元、被
    上訴人甲○○以50,000元賠償原告之損害，並應對於上訴人
    名譽、隱私所受損害，以登報及簽立切結書之方式為回復之
    處理，如不能回復，則被上訴人應各賠償上訴人100,000 元
    。故本件訴訟應非民事訴訟法第427條第1項及第 2項所列之
    適用簡易訴訟程序事件，而上訴人亦在原審即一再主張應依
    通常程序審理，原審未察仍依簡易訴訟程序進行審理，並為
    上訴人敗訴之判決，於法有違，故請求廢棄判決，重新以通
    常程序程序審理本件訴訟等語。
二、按第一審之訴訟程序有重大之瑕疵者，第二審法院得廢棄原
    判決，而將該事件發回原法院。但以因維持審級制度認為必
    要時為限。民事訴訟法第451條第1項定有明文。本件上訴人
    主張其名譽、隱私等人格權遭受損害，而依侵權行為之法則
    ，請求被上訴人以立切結書及登報道歉，以回復其人格權所
    受損害部分，乃請求法院為命回復名譽之適當處分之判決，
    屬非財產權之訴訟，即使簽立切結書及登報之費用數額超過
    500,000 元，亦非得認屬民事訴訟法第427條第1項之應適用
    簡易訴訟程序事件。又上訴人係以被上訴人有損害其人格權
    之言詞，而提起本件損害賠償及回復名譽之訴訟，亦非屬民
    事訴訟法第427條第2項所列應適用簡易訴訟程序事件。而兩
    造並未合意本件由法院依簡易訴訟程序審理，上訴人亦確於
    原審及本院審理時均主張本件應依通常訴訟審理，則本件即
    非得依簡易訴訟程序而為裁判。原審逕以簡易程序而為判決
    ，即有未恰。上訴人據此上訴，即有理由。又因原審此項程
    序之瑕疵，足以影響當事人是否得上訴第三審之權利，為維
    持當事人之審級利益，爰由本院依法廢棄原判決並發回原審
    為適法之處理。
三、結論：本件上訴為有理由，依民事訴訟法第436 條之1第3項
    、第451條第1項判決如主文。
中    華    民    國    95    年    3     月    6     日
                  臺灣宜蘭地方法院民事庭
                      審判長法  官  楊麗秋
                            法  官  邱景芬
                            法  官  張軒豪
正本與原本無異。
本件不得上訴。
中    華    民    國    95    年    3     月    6     日
                            書記官  詹玉惠


司法院資訊處製作；財團法人民間司法改革基金會備份。
